【裁判字號】    97,訴,1425
【裁判日期】    970625
【裁判案由】    毒品危害防制條例
【裁判全文】
臺灣板橋地方法院刑事判決              97年度訴字第1425號
公  訴  人  臺灣板橋地方法院檢察署檢察官
被      告  甲○○
上列被告因違反毒品危害防制條例案件，經檢察官提起公訴（九
十七年度毒偵字第三０六六號），本院於通常程序之準備程序中
，被告自白犯罪，經告以簡式審判之旨，並聽取當事人意見後，
裁定改依簡式審判程序審理，並判決如下：
    主    文
甲○○施用第一級毒品，累犯，處有期徒刑拾月。
    犯罪事實
一、甲○○前於民國八十九年間因施用第二級毒品案件，經臺灣
    臺北地方法院以八十九年度毒聲字第三七三號裁定令入勒戒
    處所觀察、勒戒後，認無繼續施用毒品之傾向，並由臺灣臺
    北地方法院檢察署檢察官於八十九年二月二十二日以八十九
    年度毒偵字第六七七號為不起訴處分確定；復於九十年間因
    施用第二級毒品案件，經同法院以九十年度毒聲字第三九二
    號裁定令入勒戒處所觀察、勒戒，認有繼續施用毒品之傾向
    ，再由同法院以九十年度毒聲字第一五三七號裁定令入戒治
    處所施以強制戒治一年，於九十一年二月一日停止戒治付保
    護管束出所，於九十一年七月六日保護管束期滿執行完畢。
    另在前開強制戒治執行完畢後五年內，再因施用毒品案件，
    經同法院以九十三年度訴字第六二六號判決分別判處有期徒
    刑八月、七月，應執行有期徒刑一年二月確定；又因施用毒
    品案件，經法院分別判處有期徒刑一年二月、一年，應執行
    有期徒刑二年確定；另因偽造貨幣案件，經法院判處有期徒
    刑一年十月，嗣經上訴，由最高法院以九十六年度台上字第
    九一二號判決駁回而告確定；前揭五罪並經臺灣高等法院以
    九十六年度聲減字第二九四五號裁定減刑並定其應執行刑為
    有期徒刑一年六月確定，甫於九十六年十一月十一日縮刑期
    滿執行完畢（構成累犯）。詎其猶不知悔改，復基於施用第
    一級毒品海洛因、第二級毒品甲基安非他命之犯意，於九十
    七年二月十七日，在臺北縣五股鄉○○路二二五巷二號四樓
    居處內，以將第一級毒品海洛因與第二級毒品甲基安非他命
    一併置入玻璃球吸食器內（該玻璃球吸食器已經棄置），再
    以火燒烤下方使其產生煙霧後加以吸食之方式，同時施用該
    二種毒品。嗣於九十七年二月十八日三時三十分許，在臺北
    市○○路一八三巷口前為警查獲。
二、案經臺北市政府警察局萬華分局移送臺灣板橋地方法院檢察
    署檢察官偵查起訴。
    理    由
一、訊據被告甲○○對於上揭犯罪事實均坦承不諱（見本院九十
    七年六月十一日審判筆錄第二頁），被告為警查獲時，經採
    集其尿液結果，亦分呈鴉片類及甲基安非他命之陽性反應，
    此有臺灣尖端先進生技醫藥股份有限公司所出具之濫用藥物
    檢驗報告一份在卷可稽，足認被告於本院審理中出於任意性
    之自白與事實相符，從而本件事證明確，被告犯行已堪認定
    。
二、按於九十二年七月九日新修正並於九十三年一月九日施行之
    毒品危害防制條例刪除二犯及三犯之規定，一改修法前繁雜
    之處遇程序，僅將施用毒品者簡化區分為初犯、再犯，並認
    施用毒品者係屬病患性犯人，以觀察、勒戒戒除其身癮，並
    以強制戒治去除其心癮。經觀察、勒戒或強制戒治執行完畢
    釋放後，若係五年後再犯該條例第十條施用毒品罪者，與同
    條例第二十條第一項、第二項關於「初犯」之處理方式相同
    ，檢察官應先聲請法院裁定令被告入勒戒處所觀察、勒戒，
    並視有無繼續施用毒品傾向，決定應予釋放、為不起訴之處
    分，或應聲請法院裁定令入勒戒處所強制戒治；若係五年內
    「再犯」同條例第十條施用毒品罪者，依同條例第二十三條
    第二項規定，檢察官則應依法追訴。觀諸該條例第二十條第
    三項之修正理由：「觀察、勒戒或強制戒治五年後再犯者，
    顯見前所實施之觀察、勒戒或強制戒治已足以遮斷其施用毒
    品之癮，為期自新及協助其戒除毒癮，對此五年後再犯者，
    爰明定仍適用初犯之規定，先經觀察、勒戒、強制戒治之程
    序。」及同條例第二十三條第二項之修正理由：「為配合簡
    化施用毒品犯之刑事處遇程序，並鑑於經觀察、勒戒或強制
    戒治執行完畢釋放後五年內再犯者，其再犯率甚高，原據以
    實施之觀察、勒戒及強制戒治既已無法收其實效，自應施以
    刑事處遇。」顯然如施用毒品者係前經觀察、勒戒或強制戒
    治等治療程序執行完畢五年後，始再施用毒品之「初犯」，
    因前所執行之觀察、勒戒或強制戒治已足收戒除毒癮之效，
    自應重新執行觀察、勒戒或強制戒治等治療程序，並於治療
    程序執行完畢後，由檢察官為不起訴處分，毋庸對之追訴處
    罰；反之，在「再犯」之情形，因其先前所為治療程序顯未
    能收戒斷毒癮之效，且考量施用毒品者之再犯率偏高，乃簡
    化其刑事處遇程序，而逕予追訴處罰，不再施以治療程序。
    參酌上開立法理由，修正毒品危害防制條例就施用毒品者，
    祇於「初犯」及「五年後再犯」二種情形，有其追訴條件之
    限制，即須於初犯經觀察、勒戒或強制戒治釋放後，「五年
    內均無施用毒品之行為」，始能認其前所實施之觀察、勒戒
    或強制戒治已足遮斷毒癮，而得於五年後再犯時，再予適用
    初犯之規定，重行觀察、勒戒等程序。倘五年內已經再犯，
    被依法追訴處罰，縱其第三次（或第三次以上）施用毒品之
    時間在初犯釋放五年以後，即與「五年後再犯」之情形有別
    ，且因已於「五年內再犯」，顯見其再犯率甚高，原實施觀
    察、勒戒或強制戒治，已無法收其實效，而無五年戒斷期之
    存在，自無再經觀察、勒戒及強制戒治之必要，應由檢察官
    逕行起訴，始符新法修正之本旨。經查，本案被告前於八十
    九年間因施用第二級毒品案件，經臺灣臺北地方法院以八十
    九年度毒聲字第三七三號裁定令入勒戒處所觀察、勒戒後，
    認無繼續施用毒品之傾向，並由臺灣臺北地方法院檢察署檢
    察官於八十九年二月二十二日以八十九年度毒偵字第六七七
    號為不起訴處分確定；復於九十年間因施用第二級毒品案件
    ，經同法院以九十年度毒聲字第三九二號裁定令入勒戒處所
    觀察、勒戒，認有繼續施用毒品之傾向，再由同法院以九十
    年度毒聲字第一五三七號裁定令入戒治處所施以強制戒治一
    年，於九十一年二月一日停止戒治付保護管束出所，於九十
    一年七月六日保護管束期滿執行完畢。另在前開強制戒治執
    行完畢後五年內，再因施用毒品案件，經同法院以九十三年
    度訴字第六二六號判決分別判處有期徒刑八月、七月，應執
    行有期徒刑一年二月確定；又因施用毒品案件，經法院分別
    判處有期徒刑一年二月、一年，應執行有期徒刑二年確定等
    情，此有臺灣高等法院被告前案紀錄表附卷可稽。而本案被
    告既曾於上開強制戒治執行完畢後（即九十一年七月六日期
    滿）五年內，已再犯施用毒品案件，並經判刑確定，則本案
    被告於本案即九十七年二月十七日許，同時施用第一級毒品
    及第二級毒品之犯行，雖係於前揭觀強制戒治後逾五年之後
    三犯，惟依上開說明，足認被告經上開強制戒治之執行後，
    未足以遮斷其施用毒品之癮，自與前揭條例第二十條第三項
    之規定僅得適用於「再犯」之情形不合（此有最高法院九十
    五年度台非字第五九號判決可參），故本件公訴人逕向本院
    提起追訴，於法要無不合，附此陳明。綜上，本案事證明確
    ，被告犯行堪以認定，應依法論科。
三、核其所為，係犯毒品危害防制條例第十條第一項之施用第一
    級毒品及同條第二項之施用第二級毒品罪。其持有第一級毒
    品及第二級毒品之低度行為，應分別為施用第一級毒品及第
    二級毒品之高度行為所吸收，均不另論罪。而被告所犯上開
    二罪之間，係一行為而同時觸犯數罪名，為刑法第五十五條
    之想像競合犯，應從一重論以施用第一級毒品罪。被告有前
    述刑之執行紀錄，其於有期徒刑執行完畢後，五年以內故意
    再犯本件有期徒刑以上之罪，為累犯，依刑法第四十七條第
    一項規定，加重其刑。爰審酌被告犯後坦承犯行而態度良好
    、施用毒品係戕害自身健康，對他人並不生重大危害及其他
    一切情狀，量處如主文所示之刑。
據上論斷，應依刑事訴訟法第二百七十三條之一第一項、第二百
九十九條第一項前段，毒品危害防制條例第十條，刑法第十一條
前段、第四十七條第一項、第五十五條，判決如主文。
本案經檢察官張誌洋到庭執行職務。
中    華    民    國    97    年    6    月     25    日
                  刑事第四庭法  官  吳冠霆
上列正本證明與原本無異。
如不服本判決，應於判決送達後十日內敘明上訴理由，向本院提
出上訴狀（應附繕本），上訴於臺灣高等法院。
                            書記官  黃炎煌
中    華    民    國    97    年    6     月    25    日
附錄法條：毒品危害防制條例第十條
毒品危害防制條例第10條
施用第一級毒品者，處 6 月以上 5 年以下有期徒刑。
施用第二級毒品者，處 3 年以下有期徒刑。


司法院資訊處製作；財團法人民間司法改革基金會備份。
